【裁判字號】    92,易,432
【裁判日期】    920224
【裁判案由】    詐欺
【裁判全文】
台灣台中地方法院刑事判決                          九十二年度易字第四三二號
    公  訴  人  台灣台中地方法院檢察署檢察官
    被      告  乙○○  男  二.
右列被告因詐欺案件，經檢察官提起公訴（九十一年度偵字第二三七八○號），本院
判決如左：
    主      文
乙○○幫助意圖為自己不法之所有，以詐術使人將本人之物交付，累犯，處有期徒刑
陸月，如易科罰金，以佰元折算壹日。
    事      實
一、乙○○前曾於民國八十七年間犯侵占罪，經本院判處有期徒刑八月確定，甫於八
    十九年一月二十二日縮短刑期執行完畢，詎猶不知悔改，復於九十年十月底經由
    友人綽號「小毛」之黃姓不詳姓名年籍之成年男子介紹，認識綽號「胖妞」之「
    李佳琪」，「李佳琪」（另由台灣台中地方法院檢察署檢察官簽分案偵辦）向乙
    ○○收購銀行存簿、提款卡、印鑑，乙○○因信用卡及汽車貸款無法繳納，需錢
    孔急，此時，乙○○可預見「李佳琪」收購銀行存簿、提款卡、印鑑，將有可能
    作為詐欺不法之用，竟乃於九十一年十一月十一日下午二時許至台中市○○○路
    ○段六十之七號一樓第一商業銀行中港分行，向不詳姓名之行員開立帳號為00
    000000000號活期儲蓄存款帳戶，並與「李佳琪」相約於同日下午三時
    許，在台中市○○路與向上路交岔路口之泡沫紅茶店，將該活期儲蓄存款之銀行
    存簿、提款卡、印鑑，以新台幣（以下同）五千元之價格出售予「李佳琪」，「
    李佳琪」收購得上開之銀行存簿、提款卡、印鑑之後，即與姓名為「陳佳儀」之
    成年女子，意圖為自己不法之所有，基於犯意之聯絡，以夾報之方式，在中國時
    報夾放廣告佯稱「玉山銀行金好貸，統編00000000，本行庫配合政府低
    率百分之二．七五政策，優惠貸款金額由二十萬至八百萬元內◎凡年滿二十歲者
    及停卡，拒往，無收入說明書者皆可◎提供個人信貸，公司行號，創業貸款，八
    大行業等為對象◎免保人，免抵押，免強制信用保險，一律過件收費◎本人親洽
    銀行窗口當面辦理及簽約，提前還款無違約金★審核通過者三個月免利息，申請
    時間９：３０分～２０：００，本＋利３０萬×５年＝５２６５，８０萬×１０
    年＝７３７３，１２００萬×１２年＝９３９２，２００萬×１５年＝１２８７
    ８，３００萬×１８年＝１６５３８，５００萬×２０年＝２５２５０，000
    000000，陳佳儀專員」之宣傳廣告。適有甲○○於九十一年十一月二十九
    日看到該廣告，因償還信用卡之款項急需用錢，乃以上開000000000電
    話與「陳佳儀」聯絡，詢以貸款金額及利息之情形，「陳佳儀」佯稱手續費為二
    萬八千元，甲○○並留下0000000000號行動電話予「陳佳儀」，「陳
    佳儀」並要甲○○於同年十一月二十九日上午十時許，至第一商業銀行員林分行
    開立帳戶以便將所貸款項存入，甲○○即依約前往開戶，「陳佳儀」即請不詳姓
    名之成年人賴先生，與甲○○洽談，並要甲○○將手續費二萬八千元匯入乙○○
    上開第一銀行帳戶內，致甲○○陷於錯誤，於同日上午十時十五分許，至彰化縣
    員林鎮○○路第一銀行匯二萬八千元至乙○○上開帳戶，甲○○匯入上開款項之
    後，另一不詳姓名年籍之林先生通知甲○○銀行要為甲○○代繳所得稅，惟尚須
    繳納五萬六千八百元，要甲○○匯入吳奇紘（另由台灣台中地方法院檢察署檢察
    官簽分案偵辦中）郵局00000000000000號帳戶內，甲○○亦陷於
    錯誤，依約匯入，林先生又要甲○○再匯六萬三千一百八十元（名義為何，甲○
    ○已忘）入吳奇紘上開郵局帳戶內，甲○○亦依約匯款，林先生應允於三十分鐘
    後將貸款匯入甲○○第一銀行帳戶內，惟甲○○等到同日下午五時許，仍不見匯
    款，始知受騙，乃通知第一銀行，惟所匯入款項，已於同日分別被領取二萬元、
    八千元分二次領取，並於同年十二月二日下午一時四十分至彰化縣警察局員林分
    局員林派出所報案，嗣乙○○於同年十二月二日下午三時許，至第一銀行中港分
    行辦理存摺遺失手續，經行員丙○○報警當查獲。
二、案經彰化縣警察局員林分局報請台灣台中地方法院檢察署檢察官偵查起訴。
    理      由
一、訊據被告乙○○對於右揭時，地出售存簿及提款卡予「李佳琪」，並預知「李佳
    琪」可能以之為不法之行為等情坦承不諱，核與被害人甲○○於警訊、偵訊時指
    述情節相符，並經證人即第一銀行行員丙○○於警訊及檢察署偵訊、及本院審理
    時供證情節相符，復有第一銀行存款存根聯、開戶印鑑卡、交易明細表及甲○○
    之匯款單附卷可稽，被告將提款卡、及存摺等物，以五千元之代價出賣予「李佳
    琪」之人，將存摺、提款卡全部交給對方使用，其有幫助他人意圖為自己不法所
    有之詐欺犯意甚明，而被害人甲○○確有匯款至被告帳戶一節，除經被害人指述
    甚詳外，並有第一商業銀行檢送之被告印鑑卡、查詢單、存提款紀錄各一份在卷
    可佐，衡諸常情，一般人如有正當用途，自係使用自己之帳戶，何需花錢購買他
    人帳戶，並使用他人帳戶出入，被告同時將上開帳戶以五千元之代價出賣留給該
    人使用，未取回時，即應預知有可能遭他人作為犯罪之用，應有幫助詐欺之不確
    定故意至明。再按刑法上之故意，非僅指直接故意，尚包含間接故意 (未必故意
    ) ，所謂之間接故意係指行為人對於構成犯罪事實，預見其發生而其發生並不違
    反其本意者而言，刑法第十三條第二項定有明文。且幫助犯之成立以行為人主觀
    上認識被幫助者正欲從事犯罪或係正在從事犯罪，且該犯罪有既遂之可能，而其
    行為足以幫助他人實現構成要件者，即具有幫助故意，並不以行為人確知被幫助
    者係犯何罪名為必要。至於行為人在正犯實施犯罪前為幫助行為者，則構成事前
    幫助犯。查一般常人，對自己之金融機構帳戶所用之個人身分證、存摺、印章、
    提款卡，均妥為保管，其帳號均保密到家，恐被他人得知後，有被冒領、或其他
    非法使用之虞，而本案被告乙○○貪圖小利，進而出賣金融機構帳戶所用之存摺
    、提款卡給李佳琪使用，讓素不認識之人從事犯罪行為，衡之常情，當有預見該
    人收購帳戶所用之個人存摺、提款卡，應係用來作為非法之用，是被告乙○○理
    應有認識該人可能將帳戶用來作為詐欺犯罪之用，竟猶仍出售予該人並收取對價
    ，是該人將該帳戶用來供他人用來作為詐欺之用，亦為被告乙○○所容忍及允許
    。否則，以目前金融機關辦理開戶作業之簡便，該李佳琪何需高價收購存摺，將
    存款任意存放在素不相識之乙○○帳戶內，顯見係作為洗錢或逃避犯罪追查之用
    。準此，被告乙○○對於該帳戶被用來作為詐欺犯罪之工具應有所認識。是被告
    乙○○上開所辯，顯係卸責之詞，不足採信，其罪行應堪認定。
二、按刑法第三十條規定：幫助他人犯罪者，為從犯，雖他人不知幫助之情者，亦同
    。從犯之處罰，得按正犯之刑減輕之。又按恐嚇取財罪既遂、未遂之區別，係以
    行為人已否得財為準，最高法院八十一年度台上字第二三００號判決可資參照。
    被告所幫助之人已將被害人匯入之二萬八千元，分二次領取完畢，置於其實力支
    配之下，應為既遂，查被告乙○○所參與者，係詐欺構成要件外之行為，自應以
    從犯論之，核被告乙○○所為，係以幫助之意思參與刑法第三百三十九條第一項
    之詐欺罪。被告乙○○前曾於八十七年間犯侵占罪，經本院判處有期徒刑八月確
    定，甫於八十九年一月二十二日縮短刑期執行完畢，有臺灣臺中地方法院檢察署
    刑案資料查註紀錄表、及臺灣高等法院被告全國前案紀錄表各一份附卷可按，其
    於五年內再犯本件有期徒刑之罪，為累犯，應依法加重其刑。爰審酌被告之品性
    、犯罪之動機、手段、所生危害、犯罪所得、犯罪後態度等一切情狀，量處如主
    文所示之刑，並諭知易科罰金之折算標準，以示懲儆。
據上論斷，應依刑事訴訟法第二百九十九條第一項前段，刑法第三十條、第三百三十
九條第一項、第四十七條、第四十一條第一項前段，罰金罰鍰提高標準條例第一條前
段、第二條，判決如主文。
中    華    民    國      九十二    年      二      月      二十四      日
                             台灣台中地方法院刑事第三庭
                                  法  官   黃  松  竹
右正本證明與原本無異。
如不服本判決，應於送達後十日內，向本院提出上訴狀，上訴於台灣高等法院台中分
院(須附繕本)。
                                  書記官
中    華    民    國      九十二    年      二      月      二十四      日
參考法條：刑法第三百三十九條第一項
中華民國刑法第三百三十九條
(普通詐欺罪)
意圖為自己或第三人不法之所有，以詐術使人將本人或第三人之物交付者，處五年以
下有期徒刑、拘役或科或併科一千元以下罰金。


司法院資訊處製作；財團法人民間司法改革基金會備份。
